【裁判字號】    89,上易,808
【裁判日期】    890629
【裁判案由】    恐嚇等
【裁判全文】
臺灣高等法院高雄分院刑事判決    八十九年度上易字第八八號
    上訴人
    即被告  甲○○
右上訴人因恐嚇等案件，不服臺灣屏東地方法院八十八年度易字第一五０一號中華民
國八十九年一月十四日第一審判決（起訴案號：臺灣屏東地方法院檢察署八十八年度
偵字第六一九０、六九八六號，併辦案號同署八十八年度偵字第七四九八、七六五０
號），提起上訴，本院判決如左：
      主      文
上訴駁回。
      事      實
一、甲○○曾因違反麻醉藥品管理條例案件，經原審判處有期徒刑三月，甫於民國八
    十七年三月一日執行完畢，其與乙○○原為夫妻關係，於八十七年四月十五日經
    原審判准離婚確定，二人具有家庭暴力防治法第三條第一款所定之家庭成員關係
    。詎甲○○於離婚後，明知乙○○在屏東縣佳冬鄉○○村○○路二０號租用房屋
    ，復於八十八年八月二十六日十九時許，基於無故出入住宅之犯意，未經乙○○
    同意，自行開鎖進入乙○○前揭宅內，迨至二十時許，經乙○○要求其退去仍不
    離開，警方據報於二十一時十分許前往處理時，甲○○仍滯留在該宅內。又甲○
    ○見乙○○報警，於同日二十二時四十五分許，在屏東縣佳冬鄉○○路上，另基
    於傷害之犯意，以手毆打乙○○臉部，致乙○○受有左顏面腫脹併壓痛之傷害。
    乙○○因不堪其擾，乃於八十八年九月二日向原審聲請核發民事暫時保護令，經
    原審於八十八年九月四日核發八十八年度暫家護字第六０號暫時保護令裁定，諭
    令甲○○不得對乙○○實施身體或精神上不法侵害之行為；亦不得直接或間接對
    於乙○○為騷擾行為，並於八十八年九月二十九日以八十八年家護字第七十八號
    民事通常保護令裁定，甲○○除不得對乙○○實施前開不法侵害及騷擾行為外，
    並應於八十八年十月十日中午十二時前遷出乙○○在屏東縣佳冬鄉○○村○○路
    二０號之租屋處，將全部鑰匙交付乙○○。
二、詎甲○○於收到前開通常保護令後，雖於十月十日中午十二時前已遷出前開乙○
    ○租屋處，惟仍基於違反前開通常保護令之概括犯意，先於八十八年十月十七日
    十七時四十五分許，無故進入前址與乙○○發生口角後，竟基於恐嚇之犯意，手
    持水果刀作勢刺向乙○○腹部，致乙○○心生畏懼，足生危害於乙○○之安全，
    而違反原審民事通常保護令裁定。嗣甲○○見乙○○之女林珠萍下樓始放下該水
    果刀，經林珠萍報警當場逮捕甲○○，並扣押水果刀一支。甲○○經檢察官訊畢
    後飭回後，復於十一月二日下午七時四十分無故進入前開乙○○租屋處，並基於
    傷害之犯意，以手或不明物體傷害乙○○，致左臉頰、左手肘、及左額挫傷、左
    手大拇指撕裂傷（三公分一公分）而違反原審民事通常保護令裁定，又於十一月
    十日下午七時四十分於乙○○住處，因不滿林珠萍之態度，乃生傷害之犯意，徒
    手傷害林珠萍，致其左臉部挫傷、左手瘀傷，經警於八十八年十一月十二日在乙
    ○○住處隔鄰查獲。經檢察官訊畢後飭回，詎甲○○基於無故侵入住宅之犯意，
    未經乙○○同意，於八十八年十一月二十日十二時三十分自行開鎖而無故進入乙
    ○○前揭宅內，嗣為警當場查獲。
二、案經乙○○訴由屏東縣警察局枋寮分局移送臺灣屏東地方法院檢察署檢察官偵查
    起訴及移送併辦。
      理      由
一、訊據上訴人即被告甲○○固坦承收受前開通常保護令後至為警逮捕時無故侵入出
    告訴人乙○○之前開租屋處，及傷害之事實不諱，惟矢口否認有何持刀恐嚇告訴
    人之犯行，辯稱：伊與告訴人發生口角時，正好持水果刀欲吃柚子云云。然查，
    右揭事實，業據告訴人乙○○，及林珠萍指述歷歷，復有告訴人等受有前開傷害
    之驗傷診斷書三紙及原審核發之八十八年度暫家護字第六０號暫時保護令及八十
    八年家護字第七十八號民事通常保護令各一件在卷可憑，而告訴人於八十八年八
    月二十六日無故遭被告毆打一節，亦據證人即乙○○之弟媳柯麗奇於原審八十八
    年度家護字第七八號告訴人聲請通保護令案件調查中證述在卷，又被告確有於八
    十八年八月十七日十七時四十五分許，在告訴人住處，手持水果刀，刀尖向著告
    訴人胸腹部約三十公分等情，亦據告訴人於警訊原審及本院及被告之女林珠萍於
    警訊中證述明確，堪認告訴人之指述非虛。而被告手持水果刀作勢刺向告訴人腹
    部，此舉動衡情在客觀上已足使人心生畏懼殆無疑義，且屬對告訴人實施精神上
    不法侵害及騷擾行為，綜上所述，事證明確，被告所辯上情，無非卸責之詞，不
    足採信，犯行堪以認定。
二、查原審保護令係以一保護令命被告不得對乙○○實施身體或精神上不法侵害之行
    為；亦不得直接或間接對於乙○○為騷擾行為，並應於八十八年十月十日中午十
    二時前遷出乙○○在屏東縣佳冬鄉○○村○○路二０號之租屋處，將全部鑰匙交
    付乙○○，故被告前揭犯行均屬違反原審保護令之行為，僅違反保護令之內容有
    多項，又因保護令之內容僅命被告遷出乙○○住處，則於被告依令遷出（見告訴
    人於原審審理筆錄）後又再行進入部份只能論處無故侵入住宅罪均合先敘明；核
    被告所為係犯刑法第二百七十七條第一項之傷害、同法第三百零六條第一項之侵
    入住宅、同法第三百零五條之恐嚇（以上均屬家庭暴力防治法第二條第二項之家
    庭暴力罪）及家庭暴力防治法第五十條第一、二款之違反保護令罪。又被告先後
    於八十八年十月十七日所犯傷害及違反保護令罪，及於十一月二日所犯恐嚇及違
    反保護令罪均為一行為觸犯數罪名，屬想像競合，應從一重之違反保護令罪處斷
    ，公訴人認所犯恐嚇及違反保護令罪間，有方法結果之牽連關係，尚有未合，又
    因被告於十月十日已依令遷出業據告訴人乙○○於原審自承在卷已如前述，則被
    告既已遷出，自無違反保護令，公訴人認被告另涉犯家庭暴力防治法第五十條第
    三款之罪，亦有未合，均附此敘明，又被告於多次違反保護令行為、八十八年八
    月二十六日及十一月十日分別傷害乙○○、林珠萍之行為、及八十八年八月二十
    六日、十一月二十日數次侵入住宅行為，時間緊接，所犯構成要件相同之罪，顯
    係出於概括之犯意為，均分別成立連續犯，依刑法第五十六條之規定各以一罪論
    ，並加重其刑。又其所犯連續傷害、侵入住宅及違反保護令罪，行為互殊，犯意
    各別，應予分論併罰。被告前因違反麻醉藥品管理條例案件，經原審判處有期徒
    刑三月確定，甫於民國八十七年三月一日執行完畢，有本院被告全國前案紀錄表
    在卷可稽。其於執行完畢後，五年以內，再犯本件有期徒刑以上之罪，應依累犯
    規定加重其刑。
三、原審因而適用家庭暴力防治法第五十條第二款、刑法第十一條前段、刑法第五十
    六條、第五十五條、第二百七十七條第一項、第三百零五條、第三百零六條第一
    項、第四十一條、第四十七條、第五十一條第六款、罰金罰鍰提高標準條例第一
    條前段、第二條之規定，並審酌被告犯罪之動機、目的、手段，犯罪時所受之刺
    激及其品性、生活狀況、智識程度、犯罪所生之損害，及犯罪後態度等一切情狀
    ，就被告連續無故侵入住宅及連續傷害部分各量處拘役卅日，並定其應執行刑拘
    役五十日，並諭知如易科罰金，以三百元折算一日。就被告連續違反家庭暴力防
    治法部分量處有期徒刑五月，並諭知如易科罰金，以三百元折算一日。經核原判
    決認事用法並無不合，量刑亦屬適度，被告上訴意旨，仍執前詞，或否認犯罪，
    或指摘原判決量刑過重不當，為無理由，應予駁回。
據上論斷，應依刑事訴訟法第三百六十八條，判決如主文。
本案經檢察官陳國全到庭執行職務。
中    華    民    國     八十九     年      六        月   二十九   日
                              臺灣高等法院高雄分院刑事第三庭
                                  審判長法官  莊秋桃
                                        法官  陳中和
                                        法官  謝宏宗
右正本證明與原本無異。
不得上訴。
                                      書記官  陳靖華
中    華    民    國     八十九     年       七       月      三    日
附錄：本判決論罪科刑法條：
刑法第二百七十七條第一項
傷害人之身體或健康者，處三年以下有期徒刑，拘役或一千元以下罰金。
刑法第三百零五條
以加害生命、身體、自由、名譽、財產之事，恐嚇他人致生危害於安全者，處二年以
下有期徒刑、拘役或三百元以下罰金。
刑法第三百零六條第一項
無故侵入他人宅、建築物或附連圍繞之土地或船艦者，處一年以下有期徒刑、拘役或
三百元以下罰金。
家庭暴力防治法第五十條
違反法院第十三條、第十五條所為之下列裁定者，為本法所稱之反保護令罪，處三年
以下有期徒刑、拘役或科或併科新台幣十萬元以下罰金：
一  禁止實施家庭暴力行為。
二  禁止直接或間接騷擾、接觸、通話或其他連絡行為。
三  命遷出住居所。
四  遠離住居所、工作場、學校或其他特定場所。
五  命完成加害人處遇計畫：戒癮治療、精神治療、心理輔導或其他治療、輔導。
                                                                        Ｄ


司法院資訊處製作；財團法人民間司法改革基金會備份。
